【裁判字號】    95,小上,9
【裁判日期】    950210
【裁判案由】    返還加盟金
【裁判全文】
臺灣桃園地方法院民事裁定               95年度小上字第9號
上  訴  人  甲○○
被  上訴人  臺灣網路科技有限公司
法定代理人  張玉霖
訴訟代理人  黃秋田律師
上列當事人間請求返還加盟金事件，上訴人對於中華民國94年11
月30日本院中壢簡易庭94年度壢小字第1326號第一審判決提起上
訴，本院裁定如下：
    主  文
上訴駁回。
第二審訴訟費用新臺幣壹仟伍佰元由上訴人負擔。
    理  由
一、按對於小額程序之第一審裁判，得上訴或抗告於管轄之地方
    法院，其審判以合議行之。對於前項第一審裁判之上訴或抗
    告，非以其違背法令為理由，不得為之，民事訴訟法第436
    條之24定有明文。又依同法第436 條之25之規定，對於小額
    訴訟程序提出上訴，上訴狀內應記載上訴理由，並表明原判
    決所違背之法令及其具體內容、依訴訟資料可認為原判決有
    違背法令之具體事實。上訴狀或理由書如未依此項方法表明
    者，即難認為已對小額訴訟第一審判決之違背法令有具體之
    指摘；且參照最高法院71年台上字第314 號判例意旨，當事
    人提起上訴，如依民事訴訟法第468 條規定，以小額程序之
    第一審判決有不適用法規或適用法規不當為理由時，其上訴
    狀或理由狀應有具體之指摘，並揭示該法規之條項或其內容
    ，若係成文法以外之法則，應揭示該法則之旨趣，倘為司法
    院解釋或最高法院之判例，則應揭示該判解之字號或其內容
    ，如以民事訴訟法第469 條第1 款至第5 款所列情形為理由
    時，其上訴狀或理由書，應揭示合於該條款之事實。上訴狀
    或理由書如未依此項方法表明，或其所表明者，顯與上開法
    條規定不相合時，即難認為已對小額程序之第一審判決之違
    背法令有具體之指摘，是其上訴自難認為合法。再按上訴不
    合法者，第二審法院應以裁定駁回之，民事訴訟法第444 條
    第1 項前段、第436 條之32第2 項亦有明文規定。
二、本件上訴意旨略以：被上訴人之加盟部主任即訴外人蕭也夫
    係兩造簽約時加盟會之負責人，其於加盟會時稱所謂之「OK
    」名單係被上訴人就有簽約意願之客戶先行審核，並與之談
    妥簽約事宜後，總公司再將該等客戶即「OK」名單分配10名
    予加盟商，並由上訴人進行最後簽約等事宜，該10名「OK」
    名單客戶即列為上訴人當月業績，並由上訴人負責後續服務
    。訴外人蕭亦夫為被上訴人之主要幹部亦為網路製作加盟行
    銷政策訂定與執行之主要關鍵人物，上訴人信其所言，實為
    必然，訴外人蕭也夫以此誘發上訴人簽約加盟，當天加盟會
    之說詞應成為契約之一部分，被上訴人應依約履行。原審就
    所謂「OK」名單何者為真正，並未釐清，驟然認定被上訴人
    已提供「OK」名單，實有不當。又加盟業務的推動及說明係
    由加盟總公司之主要幹部所負責，被上訴人管理部門人員張
    德祥及電訪員工楊湘漪僅係由其上級長官分派工作並依其指
    示執行，對於「OK」名單之形成、定義及簽約當時所發生之
    情狀等並不知情，原審以上開證人之證詞，遽為不利上訴人
    之判決，實有違誤等語。並聲明：(一)原判決廢棄；(二)被上訴
    人應給付上訴人新臺幣（下同）88,000元及自起訴狀繕本送
    達翌日起至清償日止，按年息5%計算之利息。
三、本件上訴人於原審係起訴主張：伊與被上訴人簽立網站製作
    加盟店契約書，約定期間自民國94年3 月3 日起至95年3 月
    2 日止，被上訴人應於每月提供10名由其負責開發、透過電
    話市調訪查後之「OK」名單，伊並繳交加盟金88,000元，詎
    本件簽約後，被上訴人一直未提供任何名單，經伊發函後，
    始於94年5 月13日提供10個廠商名單，然該名單僅係廠商在
    被上訴人網站上留下資料，並未經被上訴人電話市調訪查之
    名單，明顯與前揭所約定之「OK」名單並不相符，爰依民法
    第92條第1 項之規定撤銷本件契約，併依民法不當得利之法
    律關係，求為判命被上訴人返還前揭加盟金88,000元，及自
    起訴狀繕本送達翌日起至清償日止，按年息5%計算之利息等
    語。
    被上訴人則係以：伊所提供的名單來源，有部分是屬於客戶
    在伊公司網站內留下資料，有部分是經過伊公司業務助理經
    過電話市調訪查，此均係所謂之「OK」名單，且均有依約提
    供給上訴人等語，資為抗辯。
四、經查，本件上訴人對於原第一審小額民事判決提起第二審上
    訴，並未具體指出原審判決有如何違背法令情事，更未指明
    原審判決所違反之法令條項或其內容以及依訴訟資料有何判
    決違背法令之具體事實，且核其上訴理由狀所載內容，徒就
    原審取捨證據、認定事實及解釋契約之職權行使所論斷：被
    上訴人所交付予上訴人之客戶名單，除被上訴人以電話訪查
    所得外，亦包含在網路上自行登載之客戶，故被上訴人就此
    所交付之客戶名單，在當初兩造契約約定之範圍之內，並無
    詐欺情事，且縱被上訴人有提供客戶名單之數量及品質不如
    預期，亦屬被上訴人是否依約履行債務之範圍，尚難執此推
    認被上訴人係以虛構不實之情事締約，上訴人既不能證明被
    上訴人虛構不實內容締約等情，則其以之為由而主張撤銷前
    揭加盟契約，請求被上訴人返還加盟金88,000元及自起訴狀
    繕本送達翌日起至清償日止，按年息5%計算之利息，為無理
    由等情，指摘為不當，並就原審命為辯論及已論斷者，泛言
    謂為違法，而非表明該判決所違背之法令及其具體內容，暨
    依訴訟資料合於該違背法令之具體事實，是參照首揭法律規
    定及說明，足認本件上訴並未合法表明上訴理由。從而，上
    訴人本件上訴，為不合法，應予駁回。
五、末按於小額訴訟之上訴程序，法院為訴訟費用之裁判時，應
    確定其費用額，又訴訟費用，由敗訴之當事人負擔，民事訴
    訟法第436 條之19第1 項、第436 條之32第1 項、第78條規
    定甚明。本件上訴既無理由，第二審訴訟費用1,500 元自應
    由上訴人負擔。爰依上揭法律規定，確定本件上訴人應負擔
    之訴訟費用額為1,500 元。
據上論結，本件上訴為不合法，依民事訴訟法第436 條之32第1
項、第2 項、第436 條之19第1 項、第444 條第1 項前段、第95
條、第78條，裁定如主文。
中    華    民    國    95    年    2     月    10    日
                      民事第二庭  審判長法官  劉克聖
                                  法      官  石有為
                                  法      官  張震武
以上正本係照原本作成
不得抗告
中    華    民    國    95    年    2     月    10    日
                                  書  記  官  李家


司法院資訊處製作；財團法人民間司法改革基金會備份。
